【裁判字號】    91,上訴,1073
【裁判日期】    920129
【裁判案由】    搶奪
【裁判全文】
臺灣高等法院臺南分院刑事判決            九十一年度上訴字第一七三號    ｇ
      上  訴  人
      即  被  告  甲  ○  ○
      選任辯護人  林  永  發  律師
右上訴人因搶奪案件，不服臺灣台南地方法院九十一年度訴字第四七五號中華民國九
十一年七月二十六日第一審判決（起訴案號：臺灣台南地方法院檢察署九十一年度偵
字第二五一七號），提起上訴，原審判決如左：
      主      文
上訴駁回。
      事      實
一、甲○○意圖為自己不法之所有於民國九十一年二月十九日十六時三十分許，持假
    名片前往台南縣永康市○○路六四九之一號丙○○所經營之「國立機車行」，佯
    稱欲購買重型機車，惟因丙○○要求試車須付訂金，甲○○乃先支付新台幣（下
    同）五千元之訂金，並約定當日晚間看車。甲○○遂於當日晚間十九時許，依約
    前往「國立機車行」，由丙○○發動店內重型機車供甲○○原地加油測試引擎聲
    音，甲○○首先試騎一台川崎機車繞大門口一圈不滿意後，再跨坐試騎另一台六
    ○○ＣＣ本田（ＨＯＮＤＡ）牌機車（車身號碼：ＰＺ000000000號）
    ，惟丙○○因擔心機車被騎走乃囑其弟乙○○將機車看好，乙○○乃自後抓住機
    車後車架，甲○○先佯裝加油門聽引擎聲音，並趁乙○○不及防備之際，撥開乙○○置於車後架的手，猛加油門強行將機車騎走，並迅速往奇美方向逃逸。甲○○搶得機車後，隨即將機車騎往嘉義縣民雄鄉福樂村六十六之十五號不知情之駕
    駛訓練班教練吳泓毅住處寄放，並向吳泓毅佯稱其以九萬元購入該重型機車，請
    吳泓毅代為物色有無人有需要，只要高於九萬元即可將車賣掉等語。甲○○復於
    同年月二十一日自跳蚤市場一九八期雜誌中，發現有留名「陳先生」（即張智能
    ）之人欲收購重型機車，乃與張智能連絡欲以十三萬元將機車賣掉，張智能乃向
    朋友丙○○查詢價格，丙○○因而得知被搶之機車已準備銷贓，乃請張智能約甲○○於同年月二十二日下什四時許，將機車騎往臺南縣善化鎮成功啤酒廠前，並
    暗中報警查辦。甲○○則委請吳泓毅代為搬運機車，吳泓毅乃連絡不知情之朋友
    王全盛駕駛ＯＭ─０七九０自小貨車前來，然因該重型機車太大無法放上自小貨
    車上，甲○○乃稱由其騎駛該重型機車在前，王全盛、吳泓毅二人則駕駛自小貨
    車在後，騎至臺南縣善化鎮成功啤酒廠前等候約定買車之張智能時，當場為埋伏
    警員查獲。
二、案經台南縣警察局永康分局報請台灣台南地方法院檢察署檢察官偵查起訴。
      理      由
一、訊據被告甲○○辯稱：「被害人說我拿別人名片給他，我不是拿我的假名片給他
    ，我確實是在直銷公司上班，我有我自己的名片，並不需要拿假的名片給他，車
    子手把是前傾式，我沒有撥開他的手，第一、二次照我所騎的路線在騎，並有騎
    回機車行門前，當時我騎回去嘉義是要讓教練看車子狀況的意思，並不是要販賣
    ，教練看車子後說要將其賣掉，但這並不是我的意思。」云云。
二、經查：
（一）被告於第三次警訊稱：「我於九十一年二月十九日十六時到台南縣永康市○○
      路六四九之一號國立機車行，拿押金五千元，因為他說試車押金，：：，當我
      試了第二台本田ＣＢＲ六○○Ｆ重機車時，我就把該台機車騎走。」，「在機
      車店門口將車騎走，時間大約是九十一年二月十九日十九時多，我往奇美醫院
      方向走台一到嘉義吳泓毅家中停放。」（見警卷第三次筆錄），核與告訴人
      丙○○於偵查及原審調查中指訴：被告先於九十一年二月十八日拿一張名片說
      要看車，翌日十六、十七時又前來機車行並拿五千元訂金給伊說晚上要試車，
      當日十九時三十分被告即前來試車，伊有發動二台讓被告加油試引擎，當時伊
      有告訴被告不能把車騎出去外面，但可以坐到車上試試看看，伊怕被告將車騎
      走，還叫伊的弟弟乙○○抓住機車後車架，被告試第二台時即撥開乙○○的手
      將機車騎走，伊趕緊衝出喊有人搶車，乙○○即騎車去追被告，但沒追上，伊
      即在當晚二十一時許報警，第一部機車亦無讓被告騎出去，伊從事重型機車買
      賣均是簽立讓渡書，並待價金全部付清後才可交車等語（見九十一年三月二十
      日偵訊及原審九十一年五月二十三日訊問筆錄），證人即告訴人之弟乙○○於
      偵查及原審訊問時結證稱：被告在機車行的大門口試第一部車時伊有看到騎機
      車繞一圈，當時伊是在店內，被告試第二部車時，告訴人才叫伊趕快出去看著
      機車，並囑付伊該部機車不能再讓被告騎出去，伊就抓住機車後車架，被告一
      開始是加油門聽引擎的聲音，後來不到一分鐘被告就撥開伊的手把機車騎走，
      伊有騎一台一二五ＣＣ的機車去追，但被騎走的機車性能較好，伊追不上等語
      明確（見九十一年三月二十日偵訊及原審九十一年五月二十三日訊問筆錄）。
      雖告訴人就被告試騎第一部重型機車時，究有無騎出機車行之大門口繞一圈等
      情，與乙○○所述不符，然本件被告被訴搶奪之標的係第二部本田機車，而告
      訴人及乙○○對被告試騎第二部本田機車時，即告訴被告不得將機車騎出去，
      告訴人並囑付乙○○要看好該部機車，乙○○並抓住機車後車架乙節所述互核
      均一致，則渠等前開陳述不一致之處，實無礙被告本件犯行之成立。
（二）證人吳泓毅於偵查中稱：「九十一年二月十九日晚上八點左右，被告打電話給
      我，說在崗山以九萬元買了一台六百西西重機車，要騎過來給我看，：：，當
      晚十點他騎到我家，要向我借車庫放車，他還問我說可否擺在我駕訓班，看有
      無人要買，：：，如有超過九萬元就可賣掉，：：九十一年二月二十二日下午
      四點多，被告說有人要看車，：：，我就打電話請王全盛來我家，後來發現機
      車搬不上小貨車，就由被告騎車，我們二人開小貨車在後面，到成功啤酒廠附
      近，被告先到，隔了沒多久，跟他約看車的人也到了，沒多久，警方也到了。
      」（見偵卷十四頁反面），被告向告訴人說要試車，卻趁告訴人不備，撥開乙○○的手，強行將車騎走，他七點多騎走，八點即打電話給吳泓毅，謊稱在岡
      山買車，又向吳泓毅借車庫停放而不騎回家，甚且請求放在駕訓  看有無人要
      買，顯然被告是將車搶走，而非試車未騎回，且丙○○亦證稱有交代被告不可
      將車騎出機車行，還交代乙○○抓住車尾，被告竟罔顧告訴人之告誡，將機車
      直接騎到嘉義，致告訴追尋無著，被告有意圖為自己不法所有之犯意，及搶奪
      機車之行為，甚為明顯。
（三）被告於警訊中先是辯稱：該部本田機車是上網購買，但信箱地址我沒記，只知
      叫「吳先生」，是於九十一年二月十六日下午十八時許在彰化交流道附近購買
      ，金額四萬五千元云云（見九十一年二月二十二日及同月二十三日警訊筆錄）
      ，然被告於第三次警訊中即坦承右揭搶奪犯行，被告於偵查中則辯稱：「（
      問：為何將國立機車行重型機車強行騎走？）是老闆拿鑰匙給我試騎，還要我
      騎出去」「（問：為何未騎回來還他，還將車賣掉？）我是有要跟他買才給他
      五千元訂金，我自認沒有搶他車也未騙他機車」云云，而就其於警訊中之自白
      有何不可採之處全然未提及，另於原審改辯稱：「‧‧‧被告第三次警訊筆
      錄所有自白，均係出自大橋派出所警員寫好之筆錄要被告簽名承認，具見該項
      自白並非出諸被告真意之陳述‧‧‧」（見被告九十一年五月二十三日答辯狀
      ），復於原審審理中辯稱：「我的供詞會前後不一是因為害怕」，故應認他第
      三次警訊所供為真實。
（四）又被告係騎乘上開本田牌六○○ＣＣ重型機車前往善化成功啤酒廠前準備賣予
      張智能時為警當場查獲，張智能並證稱：有一位自稱「林先生」之人打伊的手
      機說有一部本田機車要賣，開價十八萬元，並告訴伊機車是半年前買的，伊即
      告訴他須看過機車才能決定且十八萬太貴了，後來該人又問十三萬有無意願，
      伊還是答覆說要看過車子才能決定，後來伊打電話給告訴人問本田機車的行情
      如何，伊向告訴人描述車子的年份及顏色後，告訴人就說與他不見的車很相似
      ，看能不能約賣方出來看車，後來該位男子有跟伊聯絡看車，伊即與他約在善
      化啤酒廠，並通知警方前往查獲等語明確（見九十一年四月十七日警訊筆錄及
      原審九十一年五月二十三日筆錄），而被告既自稱該部機車是伊向告訴人以十
      五萬元之價格購入，只是價金尚未交付云云，則何以被告竟於購入該部重型機
      車不到三天，旋即同意以十三萬元之價格賠錢賣予張智能？被告所辯實與常情
      有違。
（五）被告雖於原審中復辯稱：是吳泓毅叫伊機車不要騎回去，並叫伊可將機車重新
      烤漆，賣車亦是吳泓毅的意思，後來吳泓毅即持伊之0000000000號
      手機與跳蚤市場雜誌上的「陳先生」聯絡云云。然此為吳泓毅所否認，並結證
      稱：被告於九十一年二月十九日晚間有騎一部重型機車至嘉義找伊，被告來之
      前有先撥電話給伊，說他人在新化郵局，他在岡山買了一部重型機車要騎來給
      伊看，之後大約二十二時許被告即至伊住處，並問伊可否擺在伊的駕駛訓練班
      ，看有無人要買，如果超過九萬元就可賣掉，伊並不知道機車的來源，亦非伊
      聯絡買主，當時是基於朋友的立場才會陪被告至善化啤酒廠，伊還沒看到機車
      之前因認為九萬元的重型機車應是爛爛的有掉漆，而伊有認識烤漆的朋友，所
      以才會建議被告重新烤漆，後來看到該部機車很新，就告訴被告不用烤漆了等
      語（見九十一年三月二十日偵訊及原審九十一年七月二日訊問筆錄），核與被
      告於警訊中供稱：「（問：吳泓毅可知車子是如何取得？）我跟他說是用買，
      用新台幣九萬元買的」「（問：吳泓毅為何要陪同你南下台南縣善化鎮○○路
      二號？）因為如果我一個人騎太危險所以他們就陪同我下來」等情相符（見九
      十一年二月二十三日第三次警訊筆錄），再參諸被告於九十一年二月十九日迄
      同月二十二日為警查獲止，其所有之0000000000號手機，並無撥打
      至張智能刊登於跳蚤市場雜誌之0000000000號手機之通聯紀錄，有
      泛亞電信股份有限公司函送之申請人年籍資料及雙向通聯紀錄可查，足見被告
      所述與事實不符。況搶奪為即成犯，被告搶奪行為實施後，犯罪即行成立，則
      被告犯罪後究係何人提議銷贓均無解其罪責。
（六）此外，並有扣押書、贓物暫行發還認領保管單各一紙、進口報單二紙及本田牌
      重型機車照片四幀在卷可憑，事證明確，被告趁人不備公然奪取重型機車之犯
      行足堪認定，應依法論科。
（七）告訴人雖稱被告案發當天交付告訴人一張非被告姓名之名片之名片，並於本院
      審理時提出名片影本一張為證，惟為被告否認，告訴人又不能證明該名片影本
      確係被告所交付，惟被告搶奪之行為已堪認定，被告是否交付假名片僅證明被
      告行搶時有無隱瞞身分而已，不影響搶奪犯行，該部分不予審究。
三、按刑法上之詐欺罪，係以意圖為自己或第三人不法之所有，以詐術使人將物交付
    付為成立要件。所謂交付係指對於財物之處分而言，故詐欺罪之行為人，其取得
    財物，必須由於被詐欺人對於該財物之處分而來，否則被詐欺人提交財物，雖係
    由行為人施用詐術所致，但其對於該財物並無處分之決意，而行為人乃因其對財
    物之支配力，一時弛緩乘機攫取，即與詐欺罪之條件不符（最高法院五十三年台
    上字第七八六號判決意旨參照），應認成立搶奪罪。
四、原審認被告罪證明確，因予適用，刑法第三百二十五條第一項，並審酌被告四肢
    健全具完全之謀生能力，竟萌生貪念行搶財物，犯罪後猶飾詞卸責，除一昧指摘
    係吳泓毅要伊銷贓外，復當庭指責告訴人向伊敲詐三十萬元才願意和解（見原審
    九十一年五月二十三日筆錄），犯罪後毫無悔意、態度不佳等一切情狀，量處有
    期徒刑一年，認事用法俱無不合，量刑亦稱妥適，被告上訴意旨否認犯罪，空言
    指摘原判決不當，並無可取，為無理由，應予駁回。
據上論結，應依刑事訴訟法第三百六十八條判決如主文。
本案經檢察官廖椿堅到庭執行職務。
中    華    民    國      九十二      年      一      月      廿九      日
                                  臺灣高等法院臺南分院刑事第四庭
                                      審判長法官  陳    義    仲
                                            法官  宋    明    蒼
                                            法官  楊    子    莊
右正本證明與原本無異。
如不服本判決，應於判決送達後十日內向本院提出上訴狀，其未敘述理由者並應於提
出上訴狀後十日內向本院補提理由書（應附繕本)。
                                      法院書記官  王    全    龍
中    華    民    國      九十二      年      一      月      三十      日
附錄：本判決論罪科
刑法第三百二十五條第一項：
意圖為自己或第三人不法之所有，而搶奪他人之動產者，處六月以上、五年以下有期
徒刑。


司法院資訊處製作；財團法人民間司法改革基金會備份。
